臺灣臺南地方法院民事裁定　　　　　 100年度消債聲字第79號
債　務　人　冷建泰
上列當事人因消費者債務清理事件聲請免責，本院裁定如下：
    主  文
債務人冷建泰不免責。
    理  由
一、按債務人有下列各款情形之一者，法院應為不免責之裁定，
    但債務人證明經普通債權人全體同意者，不在此限：四、因
    浪費、賭博或其他投機行為，致財產顯然減少或負擔過重之
    債務，而生開始清算之原因，消費者債務清理條例（下稱消
    債條例）第134條第4款定有明文。又按消費者債務清理制度
    並非在使債務人恣意消費所造成之債務，轉嫁予債權人負擔
    ，債務人免責制度，應在鼓勵勤勞誠實之債務人，而非縱容
    債務人奢侈浪費，倘債務人於聲請清算前之相當期間內，利
    用信用金融之機會，恣意為非屬通常生活所需之鉅額消費或
    作奢侈性、浪費性之消費，而不在意日後履行返還之能力，
    反而算計消債條例中之免責制度，濫用清算程序以規避其應
    負擔之償還責任，自與消債條例之立法本旨有違。
二、經查：
（一）債務人聲請消費者債務清理事件，前經本院裁定自民國97
      年12月1日17時起開始更生程序，嗣因更生方案未依消債
      條例第59條、第60條可決，經本院裁定開始清算程序，因
      清算財團之財產不敷清償財團費用及財團債務，復經本院
      裁定終止清算程序確定在案，業據本院調閱本院97年度消
      債更字第1055號、99年度執消債更字第219號、99年度消
      債清字第35號及99年度司執消債清字第33號卷查明屬實。
（二）經本院依職權函請債權人提供債務人之消費明細，經各債
      權人函覆債務人使用台新銀行、大眾銀行、玉山銀行、中
      國信託銀行、國泰世華銀行及台灣新光銀行之信用卡消費
      及借款情形約略如下：
（１）台新銀行：
    現金卡：92年7月借款新台幣（下同）20,000元、92年8月
      借款30,000元、92年11月借款65,000元、93年3月借款30,
      000元、94年1月借款211,515元、94年2月借款63,734元，
      截至94年7月12日本金尚積欠399,969元。
    信用貸款：93年8月17日貸款40萬元，截至94年7月31日本
      金尚積欠356,461元。
（２）大眾銀行信用卡：94年4月申請代償中國信託銀行債務5,5
      80元及玉山銀行債務94,420元，截至95年1月25日本金尚
      積欠100,512元。
（３）玉山銀行信用卡：93年5月於佳樂福消費11,990元、預借
      現金10萬元、94年4月預借現金40,000元，目前本金尚積
      欠94,645元。
（４）大眾銀行現金卡（債權已轉讓予良京實業公司）：92年6
      月提領50,000元，嗣後再提領20,000元，截至94年9月7日
      本金尚積欠70,000元。
（５）中國信託銀行信用卡：92年9月喜士來雅舖消費21,500元
      、92年10月喜士來雅舖消費4,000元，截至94年8月本金尚
      積欠39,626元。
（６）國泰世華銀行：
    信用卡：93年9月夜上海KTV消費7,300元、93年12月匯豐
      汽車公司消費14,460元、93年12月維也納自助視聽歌唱4,
      725元、94年1月預借現金25,000元、94年3月預借現金10,
      000元，現本金尚積欠66,475元。
    現金卡：92年7月借款29,000元、93年10月借款42,000元
      、93年11月借款22,000元、93年12月借款101,000元，截
      至94年10月25日本金尚積欠93,671元。
    通信貸款：93年12月辦理通信貸款約21萬元，截至94年12
      月本金尚積欠194,218元。
（７）台灣新光銀行信用卡：93年6月至京華園小吃部消費7,200
      元、紫羅蘭視聽歌唱消費5,720元、93年7月至樺儀資訊有
      限公司消費13,000元，截至99年5月3日本金尚積欠36,879
      元。
（三）本院審視債務人積欠債務主因係於92年至94年間持續使用
      信用卡消費，並以現金卡及申辦信用貸款方式借款致債務
      累加，終致無法清償。本院於100年12月8日函請債務人說
      明（１）債務人及配偶韓冬梅於92年至96年間從事何工作
      ？每月薪資若干元（若有其他兼職收入應併陳報）？並提
      供資料證明。（２）債務人於100年1月至今從事何工作？
      每月薪資若干元？並提供資料證明。（３）債務人92年至
      94年間每月生活必要支出項目（包含債務人生活費、扶養
      支出或其他之重大必需支出）、金額為何？請簡要說明（
      若有其他重大必需支出，就該部分請提供資料證明）。（
      ４）債務人於92年至94年間陸續使用信用卡、現金卡及小
      額信用借貸方式向債權金融機構借貸之金錢，其用途為何
      ？是否用以供生活上所必要支出？請簡要說明，並提供相
      關證明。（５）債務人於92年至94年間陸續於喜士來雅舖
      、夜上海KTV、維也納自助視聽歌唱、京華園小吃部、紫
      羅蘭視聽歌唱消費、樺儀資訊有限公司之相關消費用途為
      何？是否為生活所需等情，債務人已於100年12月12日收
      受上開函文，惟迄今仍未具狀向本院提出說明。債務人既
      不願如實說明92年至94年間收入、支出情形及其使用信用
      卡消費並以現金卡及申辦信用貸款之借款用途，依上開消
      費及借貸情形，堪信債權人主張債務人係因浪費、賭博或
      其他投機行為，致負擔過重之債務，而生開始清算之原因
      為真實。
三、綜上所述，債務人確因浪費、賭博或其他投機行為，致負擔
    過重之債務，而生開始清算之原因，且經本院依職權函詢債
    權人結果，債權人台新銀行、大眾銀行、玉山銀行、良京實
    業公司、中國信託銀行、國泰世華銀行及台灣新光銀行均表
    明不同意債務人免責，有台新銀行、大眾銀行、玉山銀行、
    良京實業公司、中國信託銀行、國泰世華銀行及台灣新光銀
    行之陳報狀各1份附卷可參，則依消債條例第134條之規定，
    債務人應不予免責，爰裁定如主文。
中    華    民    國   100    年    12    月    21    日
                  民事第二庭    法  官  蘇正賢
以上正本係照原本作成。
如對本裁定抗告，應於收受裁定正本送達後10日內向本院提出抗
告狀，並繳納抗告裁判費新台幣1,000元整。
中    華    民    國   100    年    12    月    21    日
                                書記官  黃心怡